臺灣高等法院高雄分院刑事判決　　　 100年度交上易字第87號
上　訴　人
即　被　告　林建佐
上列上訴人因過失致死案件，不服臺灣屏東地方法院100年度交
訴字第16號中華民國100年4月29日第一審判決（起訴案號：臺灣
屏東地方法院檢察署100年度偵字第703號），提起上訴，本院判
決如下：
     主  文
上訴駁回。
     理  由
一、按不服地方法院之第一審判決而上訴者，須提出上訴書狀，
    並應敘述具體理由，上訴書狀未敘述上訴理由者，應於上訴
    期間屆滿後20日內補提理由書於原審法院。逾期未補提者，
    原審法院應定期間先命補正。但上訴書狀已敘述理由，惟所
    敘述者非屬具體理由，則屬不符上訴之法定程式，由第二審
    法院以其上訴不合法律上程式，判決駁回，不生定期命補正
    之問題，刑事訴訟法第350 條第1 項、第361 條、第362 條
    、第367 條定有明文。
二、次按，上開所稱「上訴書狀應敘述具體理由」，係指須就不
    服之判決為具體之指摘而言，如僅泛稱原判決認事用法不當
    或採證違法、判決不公等，均非具體理由（法院辦理刑事訴
    訟案件應行注意事項第162 點參照）；復按所謂具體理由，
    必係依據卷內既有訴訟資料或提出新事證，指摘或表明第一
    審判決有何採證認事、用法或量刑等足以影響判決本旨之不
    當或違法，而構成應予撤銷之具體事由，始克當之（例如：
    依憑證據法則具體指出所採證據何以不具證據能力，或依憑
    卷證資料，明確指出所為證據證明力之判斷如何違背經驗、
    論理法則）；倘僅泛言原判決認定事實錯誤、違背法令、量
    刑失之過重或輕縱，而未依上揭意旨指出具體事由，或形式
    上雖已指出具體事由，然該事由縱使屬實，亦不足以認為原
    判決有何不當或違法者（例如：對不具有調查必要性之證據
    ，法院未依聲請調查亦未說明理由，或援用證據不當，但除
    去該證據仍應為同一事實之認定），皆難謂係具體理由，俾
    與第二審上訴制度旨在請求第二審法院撤銷、變更第一審不
    當或違法之判決，以實現個案救濟之立法目的相契合，並節
    制濫行上訴」（最高法院97年度台上字第892 號判決意旨參
    照）。是如上訴理由書狀並未依據卷內訴訟資料，具體指摘
    原判決認事用法有何違法或不當之情形，即屬上訴未敘述具
    體理由。
三、另按刑之酌減、量定及定執行刑等，為法院依實體法或程序
    法等相關規定，得依職權審酌、自由裁量之事項，不得任意
    指摘，必須具體表明原審判決所為自由裁量之行使，未合乎
    法律之目的，違背內部性界限，而屬權利濫用之違法，或違
    反比例原則、平等原則、公平正義等法則，始足當之，否則
    非屬具體理由，可逕由程序上予以駁回（最高法院71年3 月
    2 日71年度第3 次刑事庭會議決議三之意旨參照）。
四、本件被告林建佐（下稱被告）因犯過失致人於死罪，經原審
    法院判處有期徒刑伍月，如易科罰金，以新臺幣壹仟元折算
    壹日案。而被告於上訴期間之民國（下同）100年5月27日向
    原審法院提出上訴狀，上訴理由略以：「原判決顯屬不當，
    殊難令上訴人甘服，因被害人酒精濃度（血液酒精濃度為
    201MG/DL，換算呼氣值為1.005毫克）嚴重過量，爛醉如泥
    ，早已神智不清，如何安全駕駛？（被害人之前曾數次唱酒
    車禍，於法院調解中其父無意間脫口而出），且已觸犯公共
    危險罪，致使重機車闖紅燈，未讓直行車先行，突如其來的
    衝撞速度之快，任何人皆閃避不及，再加上內車道有一輛車
    行駛中，恰巧擋住視線（上訴人行駛外車道，可調閱前路口
    監視器以之證明），故和被害人之死，無直接因果關係，上
    訴人駕駛13、14年之舊車，雖有超速，然煞車失靈，車子翻
    覆，若非求生意志強，車上四人早已喪生，上訴人誠意和解
    ，然被害人家屬態度蠻橫，不可理喻，開出天價，6、7佰萬
    元合理乎？為此，狀請鈞院鑑核，將原判決撤銷，以免冤抑
    」等語。
五、經查：
  (一)本件被害人羅文偉係酒後駕駛重機車，且因其係左轉彎車輛
    未讓直行車先行，原審依卷內酒測、車禍現場圖及其他證據
    資料並參酌行車鑑定委員會鑑定之意見，已明確認定被害人
    羅文偉對本件車禍之發生，顯有相當之過失，且係本件車禍
    肇事之主因，以上事實之認定及得心證理由，已經原審認定
    載明於原判決事實欄及理由欄（見原判決書事實欄一第8-11
    行、理由欄二第6-9行），另並列為對被告從輕量刑之審酌
    及裁量理由（見原判決書第4頁第10-13行），被告上訴意旨
    就上開原審已明確認定之事實，未依據卷內既有訴訟資料或
    提出新事證，指摘或表明原判決此部分，有何採證、認事、
    用法或量刑等足以影響判決本旨之不當或違法，而構成應予
    撤銷之具體事由，就原審已詳確認定之事實，徒以「被害人
    酒精濃度嚴重過量，爛醉如泥，早已神智不清，如何安全駕
    駛」云云，作為上訴理由，核上訴人此部分之上訴，顯不符
    「上訴書狀應敘述具體理由」之要件甚明。
  (二)次查，本件車禍之發生，原判決已就「被告以逾時速80公里
    之高速，超速行駛；行經有紅綠燈號誌管制之交岔路口，未
    減速慢行，作隨時停車之準備；未注意車前狀況，隨時採取
    必要之安全措施」等過失事實之認定、證據之取捨及得心證
    理由，於原判決事實欄、理由欄詳予載述（見原判決事實欄
    一第4-12行、理由欄二第1-18行），而被告上開過失行為，
    與被害人死亡間，二者有無相當因果關係之認定，原審亦於
    理由欄詳加論述分析：「按汽車行駛時，駕駛人應注意車前
    狀況，並隨時採取必要之安全措施：又行車速度，依速限標
    誌或標線之規定，無速限標誌或標線者，其行車時速不得超
    過50公里，但在未劃設車道線、行車分向線或分向限制線之
    道路，或設有快慢車道分隔線之慢車道，時速不得超過40公
    里，道路交通安全規則第94條第3項及第93條第1項第1款分
    別定有明文。查被告林建佐考領有小型車普通駕駛執照，業
    據被告陳明在卷(見原審卷第35頁)，是其對上揭道路交通安
    全規定，應知悉甚詳，且衡之案發時地天候晴、日間自然光
    線、路面鋪柏油、乾燥、無缺陷、無障礙物及視距均良好，
    有前開道路交通事故調查報告表(一)在卷可證，足認並無使其
    不能注意之情況，詎其駕駛前開自用小客車，竟疏未注意車
    前狀況，且（以時速80公里）超速行駛，進而肇致本件交通
    事故，造成被害人羅文偉受有上述嚴重傷害，並因而不治死
    亡」等語，原審並參酌行車鑑定委員會鑑定意見，認被告林
    建佐上開過失行為，與本件被害人羅文偉之死亡結果，二者
    間具有相當因果關係（見原判決書第3頁第5-22行），被告
    上訴意旨，就原判決上揭認定其就本件車禍有過失行為，且
    其過失行為與被害人死亡間，有相當因果關係之採證、認事
    、用法、得心證理由等，既未依卷內證據或提出新證據，且
    未依憑證據法則，具體指出原判決所採證據，何以不具證據
    能力，更未依憑卷證資料，明確指出原審所為證據證明力之
    判斷，有如何違背經驗或論理法則之情事，被告上訴理由僅
    泛言「被害人酒後騎重機車闖紅燈，未讓直行車先行，突如
    其來的衝撞速度之快，任何人皆閃避不及，再加上內車道有
    一輛車行駛中，恰巧擋住行駛在外車道的上訴人之視線，故
    上訴人之行為，與被害人之死，無直接因果關係」云云，此
    部分被告之上訴，其上訴書狀之記載，並未具備「應敘述具
    體理由」之要件。
  (三)末查，原審對被告量刑之裁量，已審酌：「本件車禍之發生
    ，被害人與有嚴重之過失，且係肇事之主因，而被告雖疏未
    注意車前狀況，超速行駛，致被害人死亡，犯罪所生損害重
    大，造成被害人家屬難以彌補之傷痛，惟被告行為後坦認犯
    行，向到場之警察自首，犯後態度尚可，於原審審理中一再
    表示有誠意賠償被害人家屬，但其經濟情況欠佳，又被害人
    家屬要求賠償金額過高，始無力負擔，並提出家境清寒證明
    書1紙(見原審卷第40頁)附卷為佐，及其學歷、智識程度、
    家庭經濟、生活狀況」等一切情狀，就刑法第57條所定量刑
    應具體審酌之事項及情狀，均已詳加審酌衡量，尤其對被告
    有利之事由（即被害人與有嚴重過失、為肇事主因、犯後態
    度良好、有賠償被害人家屬之誠意，惟因家境清寒，被害人
    家屬請求金額過高，而無力負擔），原審並無「漏未審酌」
    之情事，被告上訴意旨，徒以「上訴人有誠意和解，然被害
    人家屬態度蠻橫，不可理喻，開出天價6、7佰萬元，合理乎
    」云云，既未具體表明原審判決所為量刑自由裁量之行使，
    有何未合乎法律之目的，違背內部性界限，而屬權利濫用之
    違法，或有何違反比例原則、平等原則、公平正義等法則，
    就此部分，被告之上訴書狀，核未具備「應敘述具體理由」
    之要件，堪以認定。
六、綜上所述，被告所提出之上訴理由，既非依據卷內既有訴訟
    資料或提出新事證，具體指摘原判決上開採證認事、用法或
    量刑，有何足以影響判決本旨之不當或違法，而構成應予撤
    銷之具體事由，徒以上揭各節非屬具體理由之情詞，指摘原
    判決不當，請求撤銷改判云云，揆諸首揭說明，被告所提出
    之前述上訴理由，核與刑事訴訟法第361條第2項所稱「具體
    理由」顯非相當，其上訴顯屬違背法律上之程式，應由本院
    依同法第367條前段、第372條規定，不經言詞辯論，判決如
    主文。
據上論斷，應依刑事訴訟法第367 條前段、第372 條，判決如主
文。
中    華    民    國   100    年    8     月    2     日
                刑事第五庭    審判長法  官  曾永宗
                                    法  官  任森銓
                                    法  官  鍾宗霖
以上正本證明與原本無異。
不得上訴。
中    華    民    國   100    年    8     月    2     日
                                    書記官  邱麗莉